【裁判字號】    98,訴,2533
【裁判日期】    981120
【裁判案由】    槍砲彈藥刀械管制等
【裁判全文】
臺灣板橋地方法院刑事判決              98年度訴字第2533號
公  訴  人  臺灣板橋地方法院檢察署檢察官
被      告  乙○○
選任辯護人  邱鎮北律師
上列被告因違反槍砲彈藥刀械管制條例案件，經檢察官提起公訴
（九十八年度偵字第三四八○號），本院判決如下：
    主  文
乙○○未經許可持有可發射子彈具有殺傷力之改造手槍，處有期
徒刑年貳月，併科罰金新臺幣肆萬元，罰金如易服勞役，以新
臺幣壹仟元折算壹日。扣案如附表之改造手槍壹支（槍枝管制編
號0000000000）、非制式子彈顆，均沒收之；又以加害生命、
身體之事恐嚇他人致生危害於安全貳罪，各處有期徒刑陸月，扣
案如附表之改造手槍壹支（槍枝管制編號0000000000）、非制式
子彈顆，均沒收之。應執行有期徒刑年拾月，扣案如附表之
改造手槍壹支（槍枝管制編號0000000000）、非制式子彈顆，
均沒收之。
    事  實
一、乙○○明知非經中央主管機關許可，不得持有其他可發射金
    屬或子彈具有殺傷力之手槍及子彈，竟於民國九十六年七、
    八月間某日，在臺北縣林口鄉○○○路二二五巷十號二樓住
    處，因真實姓名年籍不詳綽號「阿寶」之成年男子積欠其債
    務，竟收受由「阿寶」所交付仿FN廠一九一○型半自動手槍
    製造，換裝土造槍機、土造槍管及抓子鉤而成具有殺傷力之
    改造手槍一支（槍枝管制編號0000000000）、非制式子彈四
    顆（由金屬彈殼組合直徑八．○金屬彈頭而成，經鑑驗試射
    一顆，餘三顆，上揭槍彈均詳附表所示），以供抵償債務，
    而於上址住處持有之。後因持有丙○○（原名錡嘉祥）之支
    票遭退票及本票債務糾紛等事情，乙○○為追討債款，復基
    於恐嚇危害安全之犯意，先於九十八年一月三日下午十一時
    三十分許，攜帶附表所示改造槍、彈，至丙○○所經營位在
    臺北縣泰山鄉○○路○段一六○號之火鍋店門前，持槍指向
    丙○○頭部，並恫稱：「下星期準備好八十萬元，否則要你
    好看」等語，以此加害生命、身體之方式恫嚇丙○○，使丙○○心生畏懼；又於同年月十四日下午十一時三十分許，攜
    帶附表所示改造手槍、子彈前往上址火鍋店內，欲向丙○○
    收取款項，適因丙○○不在店內，乙○○持槍指向店員甲○○胸部，並恫嚇稱：「叫你們店長給我小心一點，不要給我
    遇到，聽清楚沒有」等語，以此加害生命、身體之方式恫嚇
    ，使甲○○心生恐懼，隨後甲○○即將乙○○所言轉達丙○○，亦致丙○○生畏懼心。嗣於同年月十六日下午八時許，
    乙○○再度持附表所示之改造手槍、子彈，前往上址火鍋店
    ，欲向丙○○收取欠款時，為經丙○○報警後，在場埋伏之
    員警當場查獲，並扣得附表所示具有殺傷力改造手槍一支、
    非制式子彈四顆（經鑑驗試射一顆，餘三顆）等物。
二、案經丙○○訴由臺北縣政府警察局新莊分局移送臺灣板橋地
    方法院檢察署檢察官偵查起訴。
    理  由
壹、程序方面：
    按被告以外之人於審判中有下列情形之一，其於檢察事務官
    、司法警察官或司法警察調查中所為之陳述，經證明具有可
    信之特別情況，且為證明犯罪事實之存否所必要者，得為證
    據：三、滯留國外或所在不明而無法傳喚或傳喚不到者，查
    告訴人丙○○於警詢時所為證詞，雖係傳聞證據，惟本院審
    理時，經合法傳訊到庭作證，告訴人無正當理由，均未到庭
    ，本院審酌告訴人於警詢時之證詞，係遭被告恐嚇後報警時
    所製作之筆錄，該時事情甫發生，所為證詞於警查獲時被告
    之客觀情況相符，具有可信之特別情況，且為證明犯罪事實
    之存否所必要，依上揭規定，有證據能力；本件卷內有關：
    (一)內政部警政署刑事警察局出具之九十八年二月二十日刑鑑
      字第0980010236號鑑驗書，係為鑑定被告乙○○所持有之
    槍、彈屬於具有殺傷力之改造手槍、非制式子彈，依其所見
    所之證明文書，核其本質乃為被告以外之人於審判外之書面
    陳述，依刑事訴訟法第一五九條第一項之規定，不具證據能
    力。惟此一鑑定書乃偵查中由檢察官命鑑定而提出之鑑定報
    告書，依同條項後段係屬法律有特別規定之情形（刑事訴訟
    法第二百零六條），有證據能力。(二)卷內搜索扣押筆錄等文
    書，雖屬被告以外之人於審判外之陳述，惟該等文書並無顯
    有不可信之情況，屬公務員於搜索時所為之紀錄文書，符合
    刑事訴訟法第一百五十九條之四第一款之規定，有證據能力
    (三)現場照片八幀、扣案改造手槍及非制式子彈四顆，並非供
    述證據，無傳聞法則之適用，與本案具有關聯性，且上開物
    證係經偵辦員警合法取得，具有證據能力。
貳、實體方面：
一、訊據被告乙○○對於持有具有殺傷力之改造手槍、非制式子
    彈等犯行均坦承不諱，亦不否認於事實欄所載之時間，分次
    攜帶扣案之槍、彈至告訴人丙○○所經營之火鍋店找告訴人
    追討債務之事實，及有對證人甲○○恫嚇稱：「叫你們店長
    給我小心一點，不要給我遇到，聽清楚沒有」等語，惟矢口
    否認有恐嚇危害於安全犯行，辯稱：伊未對告訴人說：「下
    星期準備好八十萬元，否則要你好看」等語，至於伊對證人
    甲○○說上揭叫店長小心之語，係要證人甲○○傳達予告訴
    人，伊所攜帶之槍、彈等物，均置於機車內，於恐嚇時並未
    取出云云。經查：
  (一)被告持有扣案之手槍一支、子彈四顆，經鑑定後，槍枝係仿
    FN廠一九一○型半自動手槍製造，換裝土造槍機、土造槍管
    及抓子鉤而成之改造手槍（槍枝管制編號0000000000），擊
    發功能正常，可供擊發適用之子彈使用，認具殺傷力；子彈
    則為非制式子彈，由金屬彈殼組合直徑八．○金屬彈頭而成
    ，經採樣一顆試射，可擊發，認均具有殺傷力，此有卷附內
    政部警政署刑事警察局出具之九十八年二月二十日刑鑑字第
    0980010236號鑑驗書可按，復有搜索扣押照片、搜索扣押筆
    錄等文書可稽，並有扣案如附表之改造手槍一支、非製式子
    彈三顆（試射一顆）足資佐證。被告此部分之自白，與事實
    相符，本件事證明確，其有上開未經許可，持有改造手槍、
    子彈之犯行堪以認定。
  (二)被告上揭恐嚇危害於安全之犯行，業據告訴人丙○○於警詢
    中證稱：被告於九十八年一月三日下午十一時三十分許，在
    伊所經營位在臺北縣泰山鄉○○路○段一六○號之火鍋店門
    前，持黑色鐵製手槍指伊頭部，向伊要八十萬元，要伊下星
    期準備好，否則要給伊好看等語；之後被告係在同年月十四
    日下午十一時三十分許，前往伊經營上址火鍋店，伊見被告
    到時心生恐懼，即行從後門離去，被告即持槍指向店員甲○○胸部，並說要找伊，員工告知店長已經離去，被告仍不死
    心，在店內找尋，被告即要伊店員傳話說，不要讓被告找到
    ，要伊小心點等恐嚇言語等語（見偵卷第十三頁）明確，復
    核證人店員甲○○於本院審理時所證：當時店裡正在打烊，
    被告到店裡是要找店長丙○○，因店長不在，被告就惱羞成
    怒，後來被告就拿一支手槍出來，然後對著伊之胸前，跟伊
    說：「叫你們店長給我小心一點，不要給我遇到，聽清楚沒
    有」等語，並要伊轉告店長，伊當時很錯愕也很害怕，被告
    對伊跟店長丙○○都有恐嚇之意，被告離開店後，伊在路上
    遇到丙○○，就當面說這件事情等語，大致相符。
  (三)扣案之槍、彈係在被告查獲時所騎乘之機車置物箱內查獲，
    已經證述如前，並經告訴人於警詢中，證人甲○○於本院審
    中均一致指認係被告持以恐嚇之工具，是被告空言於上揭恐
    嚇犯行時，並未持槍、彈為之云云即無足採；再以被告持槍
    並出言：「下星期準備好八十萬元，否則要你好看」、「叫
    你們店長給我小心一點，不要給我遇到，聽清楚沒有」等語
    ，從客觀上自足使人心生畏懼，告訴人、證人甲○○一致證
    稱已心生畏懼等語，被告否認恐嚇危害於安全之犯行，亦難
    認可採，本件事證明確，被告恐嚇危害於安全之犯行堪可認
    定，應依法論科。
二、按槍砲彈藥刀械管制條例第四條第一項第一款之槍砲，係指
    火砲、肩射武器、機關槍、衝鋒槍、卡柄槍、自動步槍、普
    通步槍、馬槍、手槍、鋼筆槍、瓦斯槍、麻醉槍、獵槍、空
    氣槍、魚槍及其他可發射金屬或子彈具有殺傷力之各式槍砲
    ；本件扣案之槍枝係仿FN廠一九一○型半自動手槍製造，換
    裝土造槍機、土造槍管及抓子鉤而成之改造手槍，應屬槍砲
    彈藥刀械管制條例第四條第一項第一款所規定之「其他可發
    射金屬或子彈具有殺傷力之各式槍砲」；又槍砲彈藥刀械管
    制條例第四條所稱之槍砲、彈藥，依同條例第五條規定，非
    經中央主管機關許可，不得製造、販賣、運輸、轉讓、出租
    、出借、持有、寄藏或陳列。次按刑法第三百四十六條第一
    項之恐嚇罪，係以意圖為自己或第三人不法所有為構成要件
    之一，若僅以恐嚇方法使人交付財物，而並無不法所有之意
    圖者，縱令其行為或可觸犯他項罪名，要無由成立本條之恐
    嚇罪，此有最高法院二十四年上字第三六六六號判例足供參
    照。被告持有上開扣案具殺傷力之改造手槍，核其所為，係
    犯槍砲彈藥刀械管制條例第八條第四項之未經許可持有第四
    條第一項第一款所定其他可發射子彈具有殺傷力之各式槍砲
    罪；其持有上開扣案具殺傷力之非制式子彈，係犯槍砲彈藥
    刀械管制條例第十二條第四項之未經許可持有子彈罪。被告
    又另行起意，持槍、彈為事實欄所載之恐嚇危害於安全行為
    ，已足對告訴人、證人甲○○之生命、身體產生危害，此部
    分所為分別涉犯刑法第三百零五條之恐嚇危害於安全二罪。
    起訴書認此部分犯行，係涉犯刑法第三百四十六條之恐嚇取
    財罪云云，惟查，被告係向告訴人追討債務，始索求八十萬
    元，有告訴人警詢時證詞可參，縱告訴人對是否積欠債務及
    數額或有不同意見，但被告於本院審理中提出由告訴人所簽
    發之支票及退票理由單三紙，及告訴人對被告妨害自由行為
    遭臺灣桃園地方法院檢察署檢察官起訴之起訴書（九十六年
    度偵字第一七五五八號）為證，本院審理期間，經傳拘告訴
    人到庭作證，告訴人無正當理由均未到庭，此部分事實，無
    從向告訴人查證明白，依罪疑惟輕原則，被告在恐嚇時，主
    觀上有為自己不法所有之意圖之事實即無法證明，是所為即
    與恐嚇取財罪犯罪構成要件不合，應論以恐嚇危害安全罪，
    起訴書所載適用上揭法條即有未合，此部分基本事實同一，
    本院自應依法變更檢察官起訴書所載法條。而被告所為二次
    恐嚇危害於安全罪行，雖然係基於同一目的而為，但是所為
    時間間距達十一日，前後恐嚇對象除告訴人外並有證人甲○○，侵害法益非單一，與接續犯之概念不合，是起訴書認此
    部分犯罪屬接續犯，亦有未合。被告以一行為同時未經許可
    持有改造手槍、非制式子彈，為異種想像競合，應依刑法第
    五十五條之規定，從一重之未經許可持有其他可發射子彈具
    有殺傷力之槍枝罪處斷；被告於事實欄所載九十八年一月十
    四日下午十一時三十分許，以一恐嚇犯行，同時侵害告訴人
    、證人甲○○之人身法益，為一行為觸犯數罪名，為想像競
    合犯，亦應依刑法第五十五條之規定，從一重恐嚇危害於安
    全罪論處。被告所犯上揭未經許可持有其他可發射子彈具有
    殺傷力之槍枝罪、恐嚇危害於安全二罪，三罪間，犯意各別
    ，行為互殊，應予分論併罰。爰審酌被告明知改造手槍、非
    制式子彈均屬高度危險之物品，其所持有改造之手槍、子彈
    ，均可於瞬間取人性命，影響所及，非僅危及他人之生命安
    全，並對社會治安之維護造成嚴重損害，竟持槍、彈向告訴
    人追討債務，惡性非輕，造成告訴人等人身安全之危險程度
    ，惟考量其犯後就持有槍彈犯行已知坦承，犯後態度尚良好
    等一切情狀，分別量處如主文所示之刑，並就罰金部分諭知
    易服勞役之折算標準，以資懲儆，及就宣告之有期徒刑定其
    應執行刑。末查，扣案仿FN廠一九一○型半自動手槍製造，
    換裝土造槍機、土造槍管及抓子鉤而成之改造手槍一支（槍
    枝管制編號0000000000）；非制式子彈三顆（由金屬彈殼組
    合直徑八．○金屬彈頭而成），均為違禁物，且係供被告恐
    嚇犯罪所用之物，應依刑法第三十八條第一項第一款規定宣
    告沒收；扣案原具殺傷力，非制式子彈一顆，於鑑定時經實
    際試射、擊發而失其效用，彈內火藥部分兼已滅失，已非屬
    違禁物，故不予宣告沒收。
據上論斷，應依刑事訴訟法第二百九十九條第一項前段，第三百
條，槍砲彈藥刀械管制條例第八條第四項、第十二條第四項，刑
法第十一條前段、第三百零五條、第五十五條、第五十一條第五
款，第四十二條第三項、第三十八條第一項第一款，刑法施行法
第一條之一，判決如主文。
本案經檢察官黃怡華到庭執行職務。
中    華    民    國    98    年    11    月    20    日
                  臺灣板橋地方法院刑事第十六庭
                          審判長法  官  王綽光
                                法  官  陳正昇
                                法  官  洪珮婷
以上正本證明與原本無異
如不服本判決應於收受送達後十日內向本院提出上訴書狀，並應
敘述上訴理由; 其未敘述上訴理由者，應於上訴期間屆滿後二十
日內向本院補提理由書（均需按他造當事人之人數附繕本，切勿
逕送上級法院）
                                書記官  許清秋
中    華    民    國    98    年    11    月    24    日
附錄本案論罪科刑法條全文：
槍砲彈藥刀械管制條例第8條
未經許可，製造、販賣或運輸鋼筆槍、瓦斯槍、麻醉槍、獵槍、
空氣槍或第4 條第1 項第1 款所定其他可發射金屬或子彈具有殺
傷力之各式槍砲者，處無期徒刑或5 年以上有期徒刑，併科新臺
幣1 千萬元以下罰金。未經許可，轉讓、出租或出借前項所列槍
枝者，處5 年以上有期徒刑，併科新臺幣1 千萬元以下罰金。
意圖供自己或他人犯罪之用，而犯前二項之罪者，處無期徒刑或
7 年以上有期徒刑，併科新臺幣1 千萬元以下罰金。
未經許可，持有、寄藏或意圖販賣而陳列第1 項所列槍枝者，處
3 年以上10年以下有期徒刑，併科新臺幣700 萬元以下罰金。
第 1 項至第 3 項之未遂犯罰之。
槍砲彈藥刀械管制條例第12條
未經許可，製造、販賣或運輸子彈者，處1 年以上7 年以下有期
徒刑，併科新台幣500 萬元以下罰金。
未經許可，轉讓、出租或出借子彈者，處6 月以上5 年以下有期
徒刑，併科新台幣300 萬元以下罰金。
意圖供自己或他人犯罪之用，而犯前二項之罪者，處3 年以上10
年以下有期徒刑，併科新台幣700 萬元以下罰金。
未經許可，持有、寄藏或意圖販賣而陳列子彈者，處5 年以下有
期徒刑，併科新台幣300 萬元以下罰金。
第 1 項至第 3 項之未遂犯罰之。
刑   法
第  305 條  （恐嚇危害安全罪）
以加害生命、身體、自由、名譽、財產之事，恐嚇他人致生危害
於安全者，處二年以下有期徒刑、拘役或三百元以下罰金。
附表：
一、扣案仿FN廠一九一○型半自動手槍製造，換裝土造槍機、土
    造槍管及抓子鉤而成之改造手槍壹支（槍枝管制編號000000
    0000）。
二、扣案非制式子彈顆（由金屬彈殼組合直徑八．○金屬彈頭
    而成）。

司法院資訊處製作；財團法人民間司法改革基金會備份。
